臺灣高等法院臺中分院民事判決　　　　　100年度上字第168號
上　訴　人　內新紡織股份有限公司
法定代理人　何大川
訴訟代理人　李文洲
　　　　　　李宜靜
被 上 訴人　彭成能
　　　　　　大統冷卻塔實業有限公司
上 列 一人
法定代理人　林秋伶　　住桃園縣楊梅鎮○○路73號
共　　　同
訴訟代理人　吳尚昆律師
上列當事人間請求損害賠償事件，上訴人對於民國100年1月22日
臺灣臺中地方法院99年度訴字第1698號第一審判決提起上訴，本
院於100年7月26日言詞辯論終結，判決如下：
    主  文
上訴駁回。
第二審訴訟費用由上訴人負擔。
    事實及理由
一、本件上訴人起訴主張：上訴人於民國（下同）99年4月1日委
    由被上訴人大統冷卻塔實業有限公司（下稱大統公司）施作
    上訴人公司工廠所在地即台中市大里區之冷卻水塔工程，被
    上訴人大統公司即派其員工被上訴人彭成能率同3位工人於
    該日上午10時許到場施工，嗣於中午12時30分左右空氣壓力
    機跳機，大約10分鐘後警報器響起，經檢查後係有人將冷卻
    水塔之供水開關關閉所造成，查證之結果係當日施工人員於
    施工時所關關，致上訴人公司工廠生產線全面停機，生產線
    產品、半成品損失達新台幣（下同）1,733,756元，除先行
    扣保留施工款項，尚有新台幣1,697,741元之損失。爰依民
    法第184條、第188條規定請求被上訴人連帶賠償上開損失。
    訴之聲明：被上訴人應連帶給付上訴人1,697,741元及自99
    年8月6日起至清償日止，按年息5%計算之利息，並上訴人願
    供擔保請准宣告假執行。
二、被上訴人則以：本件維修水塔工程，上訴人公司自行派人將
    該水塔之水、電關閉，供被上訴人公司維修，且上訴人公司
    之水電開關位置及如何操作，僅上訴人公司人員知悉，被上
    訴人公司維修水塔人員未曾關閉上訴人之水電開關。另被上
    訴人彭成能並非現場維修工程人員，其僅係被上訴人大統公
    司之業務代表，帶領維修人員至現場後即離開，中午再帶午
    餐回來給維修人員吃，根本不可能碰觸上訴人公司之機器設
    備，上訴人指稱被上訴人彭誠能維修不當，使渠設備損壞，
    殊屬無據等語，資以抗辯。答辯聲明：上訴人之訴駁回。
三、原審法院審酌兩造之主張及攻擊防禦方法之結果，判決駁回
    上訴人之訴及其假執行之聲請。上訴人不服，上訴聲明減縮
    為：(一)原判決廢棄；(二)被上訴人應給付上訴人1,697,747元
    ，及自99年8月6日起至清償日止，按年息百分之5計算之利
    息。被上訴人於本院答辯聲明：上訴駁回。
四、上訴人主張為進行其工廠冷卻水塔保養施工，於99年4月1日
    委由被上訴人大統公司施作公司工廠所在地即台中市大里區
    之冷卻水塔工程，被上訴人大統公司即派其員工被上訴人彭
    成能率同3位工人於該日上午10時許到場施工，嗣於中午12
    時30分左右空氣壓力機跳機，數分鐘後警報器響起，上訴人
    公司工廠生產線全面停機，致生產線產品、半成品遭受損失
    等情，業據提出存證信函、生產線損失明細、電子郵件均影
    本等件為證，堪信為真實。按當事人主張有利於己之事實者
    ，就其事實有舉證之責任。民事訴訟法第277條前段定有明
    文。又民事訴訟如係由原告主張權利者，應先由原告負舉證
    之責，若原告先不能舉證，以證實自己主張之事實為真實，
    則被告就其抗辯事實即令不能舉證據尚有疵累，亦應駁回原
    告之請求（最高法院17年上字第917號判例參照）。本件上
    訴人基於侵權行為及僱用人連帶責任之法律關係，請求被上
    訴人賠償其損害，自應先就被上訴人故意或過失之責任要件
    負舉證之責。上訴人所舉之證人林青慧為其公司職員，當時
    擔任現場領班，於原審證稱：「（問：你是否知道當天維修
    水塔的水電是你公司何人去關的？）是由我去關的。」、「
    （問：你關的是水塔的開關，還是關了總開關？）水塔的開
    關」、「現場的空氣壓力機跳機，當時我也在場。因為他們
    （指被上訴人大統公司之施工人員）施工的時候將冷卻供水
    塔的開關關掉。」、「當時現場的壓力降下來，空壓機的燈
    開始閃，我們查證之後，發現冷卻供水塔的開關被關掉，一
    開始的時候大統公司的人否認是他們關的，到了下午的時候
    ，我們說要報警查指紋，他們才說是他們關的，當時在場的
    大統公司的員工共有四人，在場否認的人我不知道他的姓名
    ，彭先生去問施工的人員，關的人有向他承認是他關的，彭
    成能當時有跟我們說了他詢問的結果，後來就由我們公司處
    理，我沒有再介入。」等語，足見係上訴人員工林青慧關掉
    水塔之開關在先。上訴人亦自承當時其員工林青慧曾關掉開
    關等語（見本院卷第46頁）。而被上訴人彭成能於同日審理
    庭否認其維修人員所關，辯稱：「在場詢問工人的結果是他
    們都回答沒有關，也不知道是何人關的，因為現場有二座水
    塔，我們維修其中一座，另外一座還在運轉當中。」等語。
    又查當日到場維修之工人蔡秋冬、林勝茂等人於原審均證稱
    非其等所關閉等語，自難認上訴人之損害，被上訴人有何故
    意過失可言。上訴人雖又提供事發當日之光碟內容所已攝錄
    之照片，惟工廠開堆高機人員亦有在場出入，且並無上訴人
    所指被上訴人現場維修工人關掉開關之畫面，是僅能認定被
    上訴人大統公司現場維修工人進出廠區之時間，亦無從證明
    確有上訴人所指稱侵權行為之事實；至上訴人稱被上訴人事
    後曾發給上訴人之電子郵件內容，可資證明被上訴人施工有
    誤關開關情事，惟查該往來電子郵件並無涉及被上訴人有故
    意或過失，致造成損害之自認，此有電子郵件附卷可稽（見
    本院卷第29、30頁），尚不得據為上訴人有利之證據。
五、綜上所述，上訴人指稱被上訴人大統公司由被上訴人彭成能
    帶領之工人至上訴人公司工廠施工，誤將冷卻水塔之供水開
    關關閉，無法獲得證明；被上訴人抗辯尚屬可信。是上訴人
    本於民法第184條、第188條侵權行為之規定，請求被上訴人
    2人如數連帶賠償所受之上開損失即無理由，應予以駁回。
    是則原審判決上訴人敗訴，於法並無不合。上訴意旨指摘原
    判決不當，求予廢棄改判，為無理由，應予駁回其上訴。
六、本件事證已臻明確，兩造其餘之攻擊防禦方法，經審酌後認
    與判決基礎之事實及結果並無影響，爰不一一贅述，併此敘
    明。
七、據上論結，本件上訴為無理由，依民事訴訟法第449條第1項
    、第78條，判決如主文。
中    華    民    國   100    年    8     月    9     日
                民事第五庭    審判長法  官  李寶堂
                                    法  官  古金男
                                    法  官  王重吉
以上正本係照原本作成。
如對本判決上訴，須於收受判決送達後20日內向本院提出上訴書
狀，其未表明上訴理由者，應於提出上訴後20日內向本院提出上
訴理由書（須按他造人數附具繕本）。
上訴時應提出委任律師為訴訟代理人之委任狀。具有民事訴訟法
第466條之1第1項但書或第2項之情形為訴訟代理人者，另應附具
律師及格證書及釋明委任人與受任人有該條項所定關係之釋明文
書影本。如委任律師提起上訴者，應一併繳納上訴審裁判費。
                                    書記官  鄧智惠
中    華    民    國   100    年    8     月    10    日
                                                      Ａ